臺灣桃園地方法院民事判決
111年度訴字第728號
原      告  陳素珍  
                      指定送達地址：桃園市桃園區縣○路0號0樓
訴訟代理人  王瑞奕律師
被      告  文國洋  
上列當事人間請求返還借款事件，於民國111年8月25日辯論終結
，本院判決如下：
    主      文
原告之訴及假執行之聲請均駁回。
訴訟費用由原告負擔。
    事實及理由
一、原告主張：
　㈠訴外人徐嬌蓮為太平洋電信股份有限公司（下稱太平洋公司
    ）之董事長，其於民國105年9月26日以太平洋公司之名義，
    借款新臺幣（下同）100萬元（下稱系爭借款）予被告，並
    約定到期日為106年9月26日，被告則簽發發票日為105年9月
    26日、到期日為106年9月26日、票面金額為100萬元之本票
    乙紙（下稱系爭本票）予徐嬌蓮。而系爭借款均照被告於10
    5年10月11日所簽立指定書（下稱系爭指定書）之指示，扣
    除相關費用及利息後，餘款65萬0,089元全數匯入群超工程
    有限公司之帳戶內。
　㈡嗣原告持系爭本票向本院聲請本票裁定，經本院桃園簡易庭
    以107年度司票字第5907號裁定准予強制執行在案，然被告
    就此提起債務人異議之訴，該案最後雖經臺灣高等法院臺中
    分院以110年度上易字第315號民事判決（下稱系爭前案判決
    ）認定原告對被告就系爭本票之債權不存在，惟參諸該判決
    之理由，應係認定系爭借款所生之消費借貸關係是存在徐嬌
    蓮與被告之間。又徐嬌蓮已將系爭借款之債權讓與予原告，
    並於111年3月7日以桃園府前000269號存證信函通知被告，
    故原告自得請求被告返還系爭借款。為此，爰依民法第478
    條之規定提起本件訴訟等語。並聲明：1.被告應給付原告10
    0萬元，及自106年9月27日起至清償日止，按週年利率5％計
    算之利息。2.願供擔保，請准宣告假執行。
二、被告則以：
　㈠被告前因投資多間房地而與股東發生糾紛，遂委託原告之兄
    即訴外人陳鄭權處理，並經其建議而於105年8月1日與太平
    洋公司簽立合作方案合約書（下稱系爭合約書），約定將被
    告前借名登記於第三人名下之房地，再移轉過戶信託登記於
    太平洋公司名下，另以較高價金出售朋分利益。又系爭合約
    書第3條有記載：「太平洋公司（甲方）與賣主A要有資金流
    向，且該自備款由乙方（即被告）墊付，以太平洋公司（甲
    方）向乙方借款名義方式辦理，該付款之後之金流由乙方與
    借名登記人另行約定」等語，是上開有關合作方案所需之資
    金需求及流向等事項，均係由陳鄭權統籌指示處理，亦均係
    由其要求被告配合簽立相關單據文件及本票，是被告因此才
    分別於105年9月26日、105年10月11日簽立系爭本票及系爭
    指定書，故系爭100萬元實際上僅係為了前開房產交易而製
    作之金流，並非真正的借貸。
　㈡且系爭前案判決乃認定系爭借款之債權人為訴外人戴一琦而
    非原告，被告並未拿到徐嬌蓮所交付之100萬元。退步言之
    ，縱系爭借款尚未結清，被告出售3筆房地所得共計1,176萬
    元，至少尚有400萬元款項仍留於陳鄭權之處，被告亦得主
    張以此400萬元抵銷系爭借款等語資為抗辯。並聲明：1.原
    告之訴駁回。2.如受不利判決，願供擔保，請准宣告免為假
    執行。　
三、兩造不爭執事項（見本院卷第111至112頁）：　
　㈠被告有於105年9月26日簽發系爭本票。
　㈡被告有於105年10月11日簽立系爭指定書。
　㈢太平洋電信公司有於105年10月12日匯款65萬0,089元至群超
    工程有限公司。
　㈣原告於107年間持系爭本票聲請本票裁定，經本院以107年度
    司票字第5907號裁定准許。
　㈤原告持系爭本票及本票裁定對被告聲請強制執行，經被告提
    起債務人異議之訴，最終經臺灣高等法院臺中分院以系爭前
    案判決認定原告對被告就系爭本票之債權不存在確定
四、本院之判斷：
  ㈠原告主張徐嬌蓮與被告間有100萬元之借貸關係，為無理由。
　1.按「稱消費借貸者，謂當事人一方移轉金錢或其他代替物之
    所有權於他方，而約定他方以種類、品質、數量相同之物返
    還之契約」，民法第474條第1項定有明文；主張有金錢借貸
    關係存在之貸與人，就其發生所須具備之特別要件即借貸意
    思表示互相一致及金錢之交付，應負舉證之責任。本件原告
    主張徐嬌蓮曾於105年9月26日以太平洋公司之名義借款100
    萬元予被告，並於105年10月12日依被告指示將借款扣除相
    關費用及利息後，將剩餘之65萬0,089元匯款予被告等語，
    為被告所否認，是原告自應就徐嬌蓮與被告間有借貸之合意
    以及借款之交付等事項，負舉證之責任。
　2.就原告主張徐嬌蓮與被告於105年9月26日達成借款合意部分
    ，其乃提出系爭本票、系爭指定書、匯款申請書及系爭前案
    判決為其依據。然查：
　⑴被告雖有於105年9月26日簽發面額100萬元之系爭本票，惟系
    爭本票之直接前後手乃為兩造，為兩造於另案所不爭執之事
    項，有系爭前案判決可參（見本院卷第31頁），可見被告開
    立系爭本票之對象乃是原告，而非徐嬌蓮，是已難認系爭本
    票與原告本件主張徐嬌蓮與被告間之借貸關係有何關聯；況
    簽發本票之原因眾多，僅以被告曾經簽發系爭本票之行為，
    尚無從認定被告是基於借貸關係而簽發，是認系爭本票尚不
    足以作為原告本件主張之證據。
　⑵原告雖又提出系爭前案判決，主張該判決已認定該系爭借款
    所生之借貸關係是存在徐嬌蓮與被告之間云云。然觀諸系爭
    前案判決之內容，可見該判決於理由欄乃是認定：「…（略
    ）…，可知105年10月4日之債權人係戴小姐（即戴一琦）」
    等語（見本院卷第33頁），本件被告固不爭執該判決中所載
    「105年10月4日之100萬元」與原告本件主張之100萬元為同
    一筆款項（見本院卷第113頁），然該判決中所認定之債權
    人乃為「戴小姐（即戴一琦）」，並非徐嬌蓮，是原告以該
    判決主張徐嬌蓮與被告間有借貸關係存在，顯非可採。
　⑶原告雖亦提出系爭指定書及匯款申請書，主張徐嬌蓮依照被
    告之指示，於扣除相關費用及利息後，以太平洋公司之名義
    於105年10月12日將剩餘借款匯入被告指定之帳戶云云。然
    查，系爭指定書上雖有記載「本人於105年10月4日借入之10
    0萬元，扣除相關費用244911元（附表一）、及借款利息105
    000元後，餘款0000000元-244911元-105000元650089元，匯
    入本人指定之群超工程有限公司、聯邦銀行北桃園分行、00
    0-00-0000000號帳戶內」等語，惟其上並無記載被告簽立該
    指定書所欲提出之對象為何人，有該指定書可憑（見本院卷
    第11頁），故尚無從以此認定被告與徐嬌蓮間有借貸之合意
    存在；而以徐嬌蓮為董事之太平洋公司雖有於105年10月12
    日依指定書之內容匯款65萬0,089元至超群工程有限公司之
    帳戶中，有該匯款申請書可參（見本院卷第15頁），惟該筆
    款項之匯款人並非徐嬌蓮本人，而就太平洋公司究竟是代何
    人為此筆匯款，從該匯款申請書上並無從知悉，是僅以太平
    洋公司曾經匯款之情形，亦難逕認該此借貸關係是存在徐嬌
    蓮與被告之間。
　⑷況依臺灣桃園地方檢察署109年度偵字第8706號不起訴處分書
    所載：「被告徐嬌蓮辯稱：…附表編號3的款項（即105年10
    月4日借款之100萬元），是伊以女兒戴一琦名義借給告訴人
    ；…被告陳鄭權辯稱：…附表編號3的款項是被告徐嬌蓮以其
    女兒名義轉帳，依告訴人指示辦理」，更足認該100萬元之
    借款是以戴一琦之名義所為，而非以徐嬌蓮之名義所為，故
    縱認該筆借款關係確實存在，其效力亦是歸屬於戴一琦，而
    非歸屬於徐嬌蓮，益徵徐嬌蓮與被告間確無借貸關係存在。
    　
　3.此外，原告並未提出其他證據證明徐嬌蓮與被告間有何借款
    合意存在，是認原告主張徐嬌蓮與被告間有100萬元之借貸
    關係，並無理由。　
  ㈡原告主張徐嬌蓮將上開借款債權讓與予原告，因而向被告請
    求給付返還借款，為無理由。　
　  經查，本件尚難認徐嬌蓮與被告間有100萬元之借貸關係存
    在，已如前述，則徐嬌蓮自無原告所稱「對被告之100萬元
    借款債權」得以轉讓，從而，原告主張其從徐嬌蓮處受讓系
    爭借款債權，並以此向被告請求返還借款100萬元，乃屬無
    據。
五、綜上所述，原告依借貸之法律關係請求被告給付100萬元，
    及自106年9月27日起至清償日止，按週年利率5％計算之利息
    ，為無理由，應予駁回。原告之訴既經駁回，其假執行之聲
    請即失所附麗，應併予駁回。
六、本件事證已臻明確，兩造其餘之攻擊或防禦方法及所用之證
    據，經本院斟酌後，認為均不足以影響本判決之結果，爰不
    逐一論列，附此敘明。 　　　　　
七、訴訟費用負擔之依據：民事訴訟法第78條。　　
中　　華　　民　　國　　111 　年　　9 　　月　　15　　日
                  民事第三庭    法　官　許容慈
正本係照原本作成。
如對本判決上訴，須於判決送達後二十日內向本院提出上訴狀。
如委任律師提起上訴者，應一併繳納上訴審裁判費。
中　　華　　民　　國　　111 　年　　9 　　月　　16　　日
                                書記官  邱佑儒